臺灣高等法院刑事判決
111年度上訴字第1125號
上  訴  人  臺灣桃園地方檢察署檢察官 
被      告  林家豪


                    （現於法務部○○○○○○○○○執行                        中）                    
指定辯護人  黃健誠律師          
上列上訴人因被告違反毒品危害防制條例案件，不服臺灣桃園地
方法院109年度訴字第925號，中華民國110年12月15日第一審判
決（起訴案號：臺灣桃園地方檢察署108年度偵字第25562、2628
0、32082號）提起上訴，本院判決如下：
    主    文
原判決撤銷。
林家豪共同販賣第二級毒品，處有期徒刑柒年壹月。
    犯罪事實
一、林家豪與黃安可（販賣第二級毒品部分，業經臺灣桃園地方
    法院判處罪刑確定）基於共同販賣第二級毒品甲基安非他命
    之犯意聯絡，由黃安可與林仕翰約定以新臺幤（下同）2,00
    0元，販賣1公克之甲基安非他命1包予林仕翰，再由林家豪
    於民國108年5月16日晚上11時10分許，在桃園市○○區○○街0
    巷0號前，交付予林仕翰，並收取價金轉交黃安可。嗣員警
    查獲黃安可後，循線查悉上情。
二、案經桃園市政府警察局移送臺灣桃園地方檢察署檢察官偵查
    起訴。
    理  由
壹、桯序方面：按被告之自白，非出於強暴、脅迫、利誘、詐欺
    、疲勞訊問、違法羈押或其他不正之方法，且與事實相符者
    ，得為證據，刑事訴訟法第156條第1項定有明文。被告爭執
    其警詢自白之任意性，辯稱：該次警詢時，承辦員警重複追
    問，口頭上類似在脅迫其陳述云云。惟查，經本院勘驗該10
    8年10月10日警詢筆錄之錄影光碟結果，顯示：被告對於警
    方詢問其如何受黃安可之託交付毒品予林仕翰，以及是否知
    悉為毒品，被告於警方質疑、追問其是否知悉內容物為毒品
    時，能辯解、回應，於警方告以黃安可之指證，被告辯解不
    清時，警方再三質疑、確認，被告承認幫黃安可拿毒品給林
    仕翰，相關情節陳述清楚，連續進行未中斷，有本院勘驗筆
    錄可稽（見本院卷二第159-163頁），可見警詢筆錄內容係
    依被告陳述摘要整理，就被告否認知情之陳述亦如實記載並
    予確認，無違被告陳述意旨。被告辯稱受承辦員警類似脅迫
    始坦承犯行云云，不能憑採，其警詢自具有證據能力，得作
    為判斷事實之基礎。
貳、認定犯罪事實所憑證據及理由：
一、訊據被告林家豪固坦承於上開時、地，受黃安可所託交付物
    品予林仕翰，並收取2,000元，然矢口否認有何販賣甲基安
    非他命犯行，辯稱：當天是黃安可請我幫忙拿信封袋給林仕
    翰，我不知道信封袋內裝毒品，也不知道林仕翰要我轉交2,
    000元是購買毒品的價金云云。辯護人則為被告辯稱：黃安
    可於原審證稱被告不知紙袋內裝有毒品，林仕翰也證稱被告
    交付之物品包裝完整，其在現場並未打開確認等語，可見被
    告不知其交付之內容物為毒品。被告於警詢時所稱「知道」
    ，是指於黃安可及林仕翰為警查獲後，被告才知道其等是毒
    品交易云云。經查：
  ㈠被告於前開時、地，受黃安可所託交付物品1包予林仕翰，並
    轉交2,000元予黃安可之事實，業據被告供述在卷(見偵字第
    32082號卷第7至9頁、154至156頁、原審卷一第369至371頁
    、卷二第111至157頁、本院卷一第248至249頁），核與證人
    黃安可及林仕翰於警詢、偵查中，以及林仕翰於本院審理時
    證述情節相符（見他字卷一第66至67頁、89至90頁、他字卷
    二第93頁、同上偵卷第153至154頁、本院卷一第308至311頁
    ），並有黃安可與林仕翰之通訊監察錄音譯文及監視器畫面
    翻拍照片附卷可稽（見他字卷一第28至29、68至71頁）。
　㈡被告於警詢時自承「我知道他們（指黃安可及林仕翰)是幹嘛
    的」、「可是他們在幹嘛我知道嘛」、「裡面確有裝東西，
    就給他（指林仕翰）嘛」、「我知道他們是幹嘛的，所以他
    們本來就在賣，他（指黃安可)本來就在賣的，可是他上次
    交給我，大概也知道，可是他們怎麼交易我不知道」、「他
    （指黃安可)拿給我，我知道袋子裡面是什麼，可是沒有去
    翻開嘛，我就直接這樣交給他（指林仕翰)，也不知道為什
    麼，就是剛好順路這樣幫忙而已」等語（見本院卷二第159
    至163頁勘驗警詢筆錄），佐以證人黃安可於警詢證稱：當
    時我在被告家，有人要向我購買毒品，我在忙，請被告拿毒
    品給買家，買家把錢給被告，被告再把錢給我，他沒有獲利
    ，也知道是毒品交易等語（見他字卷第66至67頁）；於偵查
    中證稱：我當時居無定所，在被告家時有請被告幫我拿毒品
    下去樓下，給綽號「小林」的人，我沒有給被告好處，被告
    知道我請他交付毒品等語（見他字卷第89頁），觀諸黃安可
    與被告素無仇怨，且有受被告收留之情誼，所證委託被告交
    付甲基安非他命之原因，既無明顯矛盾或不合常情之處，又
    屢澄清被告未因之獲利，所證核與卷附監視器畫面影像無違
    （見他字卷第69至71頁），顯非憑空捏造、杜撰，黃安可應
    無甘冒偽證罪之責而刻意誣陷被告之動機及理由，其所為上
    開證述內容，憑信性甚高，足以佐證被告上開自白屬實可採
    。至被告嗣後翻供稱：其不知其交付之內容物為毒品及收取
    之2,000元為交易對價云云，核與卷內事證不合，難認可採
    。再綜觀被告警詢之全供述意旨，其供稱於受黃安可所託交
    付之際，已知悉黃安可與林仕翰為毒品交易，辯護人為被告
    所辯於黃安可及林仕翰為警查獲後，被告才知道其等是毒品
    交易云云，亦無足採。被告既知悉黃安可販賣甲基安非他命
    予林仕翰，仍替黃安可為交付及轉交價金，而為構成要件行
    為，自與黃安可間有販賣之犯意聯絡及行為分擔。黃安可於
    原審審理時固證稱：本次與林仕翰之毒品交易，價金由林仕
    翰幫我支付旅館房費折抵，當天林仕翰沒有付錢，被告也沒
    有轉交2,000元，我在警詢及偵查中所言是指我認為被告知
    道信封袋內裝有毒品云云。然所證不惟與其警詢及偵查中證
    述內容有違，復與林仕翰所證當場交付2,000元予被告一節
    不合（見同上偵卷第154頁、本院卷一第310頁），更與被告
    於警詢自承其知悉交付之物為甲基安非他命，及有自林仕翰
    處收取2,000元並轉交予黃安可等節互相扞格(見本院卷一第
    248頁），可認黃安可於原審證述各節，均係迴護被告之詞
    ，自難採信，亦無從執為有利於被告之認定。ガ
　㈢被告既知悉其交付予林仕翰之物為甲基安非他命，其交付時
    ，林仕翰當場是否有打開包裝查看、外觀是否完整，均不影
    響上開認定。至林仕翰及被告就毒品及現金交付先後順序，
    所述固有不一，然就交付甲基安非他命取得價金之基本事實
    ，並無二致，參以其等接受訊問時，已距案發時間時隔數月
    ，二人因時間之經過記憶不清致陳述稍有歧異，此等枝節事
    項亦不影響被告有販賣甲基安非他命之認定。
　㈣綜上所述，本案事證明確，被告共同販賣甲基安非他命之犯
    行，堪予認定。　　
二、論罪：
　㈠被告行為後，毒品危害防制條例第4條第2項於109年1月15日
    經總統公布修正，並於同年7月15日施行，法定刑度提高為
    「無期徒刑或十年以上有期徒刑，得併科新臺幣一千五百萬
    元以下罰金」，比較上揭法律變更前、後之規定，因修正後
    之規定顯未較有利於被告，依刑法第2條第1項前段規定，應
    適用修正前毒品危害防制條例第4條第2項規定。　
  ㈡核被告所為，係犯修正前毒品危害防制條例第4條第2項販賣
    第二級毒品罪。其販賣第二級毒品前持有毒品之低度行為，
    為販賣之高度犯行所吸收，不另論罪。被告與黃安可就上開
    犯行，有犯意之聯絡及行為之分擔，應依刑法第28條規定論
    以共同正犯。
　㈢被告前因商業會計法案件，經臺灣臺北地方法院以106年度審
    訴字第236號判處有期徒刑5月確定，於107年2月7日易科罰
    金執行完畢，有本院被告前案紀錄表1份在卷可稽。其復於
    有期徒刑執行完畢後，5年內故意再犯本案有期徒刑以上之
    罪，為累犯。依司法院釋字第775號解釋所示，為避免發生
    罪刑不相當之情形，法院就該個案依該解釋意旨，裁量是否
    加重最低本刑。考量被告構成累犯之犯罪紀錄，與本案犯罪
    類型之罪質、犯罪型態顯屬有別，難認有特別惡性或刑罰反
    應力薄弱之情，故不加重其刑。　　　　
三、撤銷改判及科刑審酌事項：
　㈠原審疏未詳查，遽認檢察官所舉之證據，尚不足以證明被告
    有販賣第二級毒品犯行，而為被告無罪之諭知，尚有未洽。
    檢察官上訴指摘原判決諭知無罪不當，為有理由，自應由本
    院將原判決撤銷改判。
　㈡爰審酌被告明知毒品危害國民健康，對社會安全具有潛在危
    害性，仍參與販賣毒品，惟念其僅係偶一受託交付毒品，犯
    罪情節較輕微，且交易對象僅1人，販賣數量及金額均非鉅
    ，兼衡其自述高職畢業之智識程度及家庭經濟狀況小康等一
    切情狀，量處如主文所示之刑。
　㈢本案販賣毒品之犯罪所得2,000元，由黃安可所取得，被告未
    有犯罪所得，爰不予宣告沒收，併此敘明。
據上論斷，應依刑事訴訟法第369條第1項前段、第364條、第299
條第1項前段，判決如主文。
本案經檢察官劉倍提起公訴，檢察官林欣怡提起上訴，檢察官高
嘉惠到庭執行職務。
中　　華　　民　　國　　111 　年　　11　　月　　15　　日
  　　　　　　　　　刑事第十四庭審判長法　官  林孟宜 
  　　　　　　　　　　　　　　  　　  法　官  郭豫珍
    　　　　　　　　　　　　　　  　  法　官  潘怡華
以上正本證明與原本無異。
如不服本判決，應於收受送達後20日內向本院提出上訴書狀，其
未敘述上訴之理由者並得於提起上訴後20日內向本院補提理由書
（均須按他造當事人之人數附繕本）「切勿逕送上級法院」。
                                      書記官  吳思葦
中　　華　　民　　國　　111 　年　　11 　月　　15　　日
附錄：本案論罪科刑法條全文　　　　　　　　　　　　　　　
【修正前毒品危害防制條例第4條】
製造、運輸、販賣第一級毒品者，處死刑或無期徒刑；處無期徒
刑者，得併科新臺幣二千萬元以下罰金。
製造、運輸、販賣第二級毒品者，處無期徒刑或七年以上有期徒
刑，得併科新臺幣一千萬元以下罰金。
製造、運輸、販賣第三級毒品者，處七年以上有期徒刑，得併科
新臺幣七百萬元以下罰金。
製造、運輸、販賣第四級毒品者，處五年以上十二年以下有期徒
刑，得併科新臺幣三百萬元以下罰金。
製造、運輸、販賣專供製造或施用毒品之器具者，處一年以上七
年以下有期徒刑，得併科新臺幣一百萬元以下罰金。
前五項之未遂犯罰之。